ACORDAO-COMPLETO-2399094

ACÓRDÃO 1390/2021 ATA 3/2021 - PRIMEIRA CÂMARA

VISTOS, relatados e discutidos estes autos de Tomada de Contas Especial instaurada em face de indícios de irregularidades denunciados à ouvidoria do Tribunal de Contas da União (TCU) no âmbito da execução do Contrato 13/2002, celebrado entre o extinto Ministério do Trabalho e Emprego (MTE) , por intermédio da Delegacia Regional do Trabalho em Sergipe, e a empresa Ajax Empreendimentos e Serviços Ltda. para prestação de serviços gerais de atendimento telefônico, copeiragem, limpeza e conservação nas unidades da Secretaria Regional do Trabalho e Emprego em Sergipe (SRTE/SE) ,
ACORDAM os Ministros do Tribunal de Contas da União, reunidos em sessão da Primeira Câmara, ante as razões expostas pelo Relator, em:
9.1 excluir as Sras. Rejane Pinheiro Tarquínio (CPF XXX.339.805-XX) e Mércia Gardênia Costa Moura (CPF XXX.047.605-XX) da presente relação processual;
9.2 julgar, com fundamento nos arts. 1º, inciso I, 16, inciso II, 18 e 23, inciso II, da Lei nº 8.443, regulares com ressalva as contas dos Srs. Adailson da Silva Santos (CPF XXX.361.135-XX) e Maria Inez Silva Santos (CPF XXX.685.885-XX) , dando-lhes quitação;
9.3 dar ciência desta deliberação à Superintendência Regional do Trabalho em Sergipe e aos responsáveis; e
9.4 arquivar os presentes autos, com fundamento no art. 169, inciso III, do Regimento Interno do Tribunal.

Tomada de Contas Especial instaurada em face de indícios de irregularidades denunciados à ouvidoria do Tribunal de Contas da União (TCU) no âmbito da execução de Contrato, celebrado entre o extinto Ministério do Trabalho e Emprego (MTE), por intermédio da Delegacia Regional do Trabalho em Sergipe, nas unidades da Secretaria Regional do Trabalho e Emprego em Sergipe (SRTE/SE).

Primeira Câmara

Superintendência Regional do Trabalho no Estado de Sergipe.

3. Responsáveis: Adailson da Silva Santos (XXX.361.135-XX); Maria Inez Silva Santos (XXX.685.885-XX); Mércia Gardênia Costa Moura (XXX.047.605-XX); Rejane Pinheiro Tarquínio (XXX.339.805-XX).

13.1. Ministros presentes: Benjamin Zymler (na Presidência) e Jorge Oliveira.
13.2. Ministros-Substitutos convocados: Augusto Sherman Cavalcanti (Relator) e Weder de Oliveira.

AUGUSTO SHERMAN

Transcrevo, a seguir, a instrução elaborada pelo auditor da Secretaria do TCU no Estado de Sergipe (Secex/SE) vazada à peça 99 destes autos:
	"INTRODUÇÃO
Tratam os presentes autos de tomada de contas especial (TCE) acerca de irregularidades denunciadas à ouvidoria do Tribunal possivelmente ocorridas na execução de contratos de prestação de serviços firmados pela Superintendência Regional do Trabalho e Emprego no Estado de Sergipe (SRTE/SE) , apuradas pela Controladoria Geral da União (CGU) consoante Relatório de Demandas Especiais 00224.000197/2009-07 (peça 3, p. 128-143) e Nota Técnica 005/2010 - DPTEM/SFC/CGU-PR (peça 3, p. 78-86) .
A TCE decorre de determinação à CGU inserta no subitem 1.6.1 do Acórdão 2761/2010-TCU-Segunda Câmara (Ministro-Relator Augusto Sherman) (peça 3, p. 195) , in verbis:
1.6.1 Determinar à Controladoria-Geral da União, nos termos da Portaria SEGECEX N. 03/2008, artigo 5º, §§ 1º e 2º, que, no prazo de 15 (quinze) dias, adote as medidas necessárias ao exato cumprimento da lei, relativamente ao Relatório de Demandas Especiais n. 00224.000197/2009-07, instando os órgãos superiores do Ministério do Trabalho e Emprego a tomarem as providências de sua alçada, com vistas à apuração dos fatos, à identificação dos responsáveis, à quantificação dos eventuais danos e ao seu imediato ressarcimento ao erário, inclusive com a instauração de tomada de contas especial se esgotadas as medidas administrativas internas sem obtenção do ressarcimento pretendido, informando ao Tribunal, no prazo de 90 (noventa) dias, as providências adotadas, uma vez que o TCU, na condição de instância superior para julgamento das contas dos administradores públicos e demais responsáveis, deve ser acionado após esgotadas as providências administrativas cabíveis; (grifos acrescidos) 
HISTÓRICO
	Consoante as informações extraídas da Nota Técnica 005/2010 - DPTEM/SFC/CGU-PR, de 5/1/2010 (peça 3, p. 78-86) , a CGU realizou auditoria no período de 2 a 25/6/2009, na SRTE/SE, em razão de denúncia acerca de irregularidades ocorridas no âmbito daquela superintendência, tendo resultado nas seguintes constatações (peça 3, p. 80) :
Item 2.1.1.1.1 - Impropriedades e irregularidades na celebração e na execução de contrato de prestação de serviços de limpeza, conservação, atendimento telefônico e copeiragem - Contrato Administrativo 13/2002;
Item 2.1.1.1.2 - Impropriedades e irregularidades na celebração e na execução de contrato de prestação de serviços de limpeza, conservação, atendimento telefônico e copeiragem - Contrato Administrativo 09/2007;
Item 2.1.2.1.1 - Pagamento de diárias para atividades administrativas e de representação com recursos destinados a atividades de fiscalização;
	Item 2.1.3.1.1 - Exercício de funções gratificadas por servidores lotados em unidades diversas daquelas em que deveriam exercer suas atividades.
Ante as conclusões da citada Nota Técnica, 	a CGU recomendou as seguintes providências ao Ministério do Trabalho e Emprego, conforme assente no Ofício 929/2012/SE/CGU-PR (peça 3, p. 90-91) :
a) apurar e glosar, com a devida atualização monetária, os valores despendidos indevidamente com o pagamento de vales transporte (prejuízo potencial: R$ 38.303,00) ;
b) apurar e glosar, com a devida correção monetária, os valores despendidos indevidamente com o superfaturamento do valor referente aos vales transporte ao longo da execução do Contrato Administrativo 13/2002 (prejuízo potencial: R$ 31.584,47) .
c) apurar e glosar, com a devida correção monetária, os valores despendidos indevidamente com pagamento indevido de vale-alimentação para serviços de telefonistas, sem contraprestação para os trabalhos (prejuízo potencial: R$ 9.663,90) ;
d) apurar e glosar, com a devida correção monetária, os valores despendidos indevidamente com os acréscimos nos valores relativos a insumos, sem comprovação das variações de seus custos na repactuação da celebração do Contrato Administrativo 13/2002.
e) promover a designação de servidor responsável pelo acompanhamento da execução do Contrato Administrativo 09/2007;
f) apurar responsabilidade pelas irregularidades e impropriedades apontadas na Nota Técnica 005/2010 - DPMTE/SFC/CGU-PR.
Ao acompanhar a adoção destas providências por parte do MTE, a CGU, mediante o Memorando 321/2012/DPTEM/SFC/CGU-PR (peça 3, p. 92-94) , relatou informação do Assessor Especial de Controle Interno quanto ao atendimento das recomendações acima apostas:
a) quanto às impropriedades e irregularidades na celebração e na execução de contrato de prestação de serviços de limpeza, conservação, atendimento telefônico e copeiragem (Contrato Administrativo 13/2002 e 09/2007) , a SRTE/SE informou que a Empresa AJAX Empreendimentos e Serviços Terceirizáveis foi notificada pelo Ofício/SRTE/GAB/SE/ 703/2010, de 23/8/2010, não tendo havido manifestação da citada empresa quanto aos fatos auditados e/ou quitação dos valores constatados;
b) quanto ao pagamento de diárias para atividades administrativas e de representação com recursos destinados a atividades de fiscalização, a Unidade questiona a razoabilidade de requerer a devolução da quantia paga, sendo que, após a devolução a Superintendência terá que quitar as referidas diárias mediante dotação orçamentária adequada;
c) quanto ao exercício de funções gratificadas por servidores lotados em unidades diversas daquelas em que deveriam exercer suas atividades a SRTE/SE informou que esta prática era usual na Superintendência, tendo em vista que os nomeados desenvolveram - na época - suas atividades na sede, mas que as situações apontadas na referida Nota Técnica já haviam sido regularizadas.
Contudo, em análise à documentação apresentada, a CGU verificou que ainda estavam pendentes o tratamento das irregularidades concernentes aos Contratos Administrativos 13/2002 e 09/2007 (itens 2.1.1.1.1 e 2.1.1.1.2 da citada Nota Técnica) , motivo pelo qual foi solicitado da SRTE/SE a adoção das providências restantes (peça 3, p. 93-94) .    
De acordo com informações constantes no documento da peça 3, p. 96102, a empresa foi notificada para proceder às correções necessárias (expedientes à peça 3, p. 117-121) , todavia não foi obtida manifestação da empresa devedora dos valores a serem ressarcidos aos cofres da União.
Desse modo, restando frustradas as medidas administrativas para ressarcir o erário, e com vista à apuração de responsabilidades dos agentes que deram causa aos prejuízos mencionados na Nota Técnica 005/2010 - DPTEM/SFC/CGU-PR, o Secretário Executivo do MTE determinou a instauração de tomada de contas especial (peça 3, p. 211) .
De acordo com o expediente do MTE à peça 3, p. 215, verifica-se que foram autuados dois processos de tomadas de contas especiais, n. 46221.000545/2013-45 e 46221.000546/201390, para tratar, respectivamente, dos pontos relativos aos Contratos Administrativos 09/2007 e 13/2002.
A presente TCE trata do Processo Administrativo 46221.000546/201390, autuado em face das irregularidades que causaram dano ao erário relacionadas à execução do Contrato 13/2002, de 6/11/2002 (peça 1, p. 51-63) , celebrado com a empresa Ajax Empreendimentos e Serviços Terceirizáveis para prestação de serviços de atendimento telefônico, copeiragem, limpeza e conservação nas unidades da SRTE/SE, tendo o referido pacto sofrido cinco alterações. O valor inicial do contrato era de R$ 7.524,21/mês, tendo sido repactuado para R$ 8.519,08/mês, a partir de 1º/4/2003 (peça 1, p. 6566) e, posteriormente, tendo seu valor alterado em 6/11/2006 para a quantia de R$ 10.991,20/mês (peça 1, p. 138-139) .
Na fase interna da TCE, a comissão de tomada de contas especial concluiu em seu relatório final (peça 4, p. 113-120) pela ocorrência de dano ao erário de R$ 81.714,17, em valores históricos, decorrentes das irregularidades apuradas na execução do Contrato Administrativo 13/2002, tendo sido responsabilizados solidariamente a empresa executora do contrato, a Ajax Empreendimentos e Serviços Terceirizáveis (CNPJ 02.712.741/0001-20) , e os Srs. Marco Aurélio Pinheiro Tarquínio (CPF XXX.494.875-XX) , Rejane Pinheiro Tarquínio (CPF XXX.339.805-XX) e Mércia Gardênia Costa Moura (CPF XXX.047.605-XX) , sócios da empresa (peça 4, p. 120) .
A CGU concluiu no mesmo sentido pela irregularidade das contas, conforme se verifica no parecer do dirigente do órgão de controle interno, que manifestou concordância com o relatório e certificado de auditoria (peça 4, p. 177-182) . Em seguida o ministro supervisor atestou haver tomado conhecimento destas conclusões (peça 4, p. 185) .
No âmbito do TCU, em verificação inicial acerca dos elementos existentes nos autos, o auditor instrutor observou que inexistiam as planilhas de custos componentes dos valores relativos ao serviço prestado pela empresa contratada, bem como faltavam outros elementos que evidenciassem todas as constatações contidas no relatório, impossibilitando a análise relacionada à existência ou não de superfaturamento apontado pela CGU em seu relatório de demandas especiais (peça 13) .
Desse modo, diante da existência de pendências quanto a alguns elementos fundamentais ao estabelecimento de uma análise mais criteriosa acerca dos fatos trazidos a lume, foi posposta a realização de diligências à CGU e à Superintendência Regional do Trabalho e Emprego no Estado de Sergipe, no intuito de obtenção de cópia das evidências relativas aos débitos apontados no item 2.1.1.1.1 do Relatório de Demandas Especiais 00224.000197/2009-07, especialmente as planilhas de composição de custo do Contrato Administrativo 13/2002 e dos respectivos aditivos, bem como das planilhas de custo componente dos valores relativos ao serviço da empresa contratada para a prestação dos serviços terceirizados (peça 13, p. 4) .
	O Diretor da Secex/SE, à peça 14 dos autos, corroborou com a análise efetuada pelo auditor instrutor, tendo sido os ofícios de diligências confeccionados e enviados aos respectivos destinatários, consoante se observa das peças 15 a 18. Em resposta às diligências, a Superintendência Regional do Trabalho e Emprego no Estado de Sergipe encaminhou os documentos que formou a peça 19, enquanto a CGU colacionou aos autos os documentos que formaram as peças 20 a 30.  
A instrução à peça 31, ao examinar os documentos obtidos, concluiu, em relação às irregularidades discutidas nestes autos relativas à execução do Contrato Administrativo 13/2002, apontadas pela CGU no item 2.1.1.1.1 do Relatório de Demandas Especiais da CGU (peça 3, p. 131133) :
	a) o superfaturamento no Contrato referente aos vales-transportes não restou evidenciado nos autos, motivo pelo qual não podem ser cobrados os respectivos débitos apontados pela CGU (peça 31, p. 5, item 4.5) ;
	b) restou caracterizada a apropriação indevida de valores de vales-transportes, totalizando R$ 38.303,00, pela empresa Ajax, haja vista estes valores serem relativos a vales-transportes para empregados lotados em municípios sem serviços de transporte urbano e sem contraprestação do benefício para os trabalhadores (peça 31, p. 5-7, item 4.6) ;
	c) restou caracterizada a apropriação indevida de valores decorrentes do pagamento indevido de vale-alimentação para serviços de telefonista, totalizando R$ 9.663,90, sem contraprestação para os trabalhadores (peça 31, p. 7-8, item 4.7) .
Quanto à responsabilização por essas irregularidades, concluiu-se inicialmente que deviam responder pelo débito a empresa contratada Ajax, pois apropriou indevidamente dos valores apontados, solidariamente com os titulares da Unidade à época dos fatos, os Srs. Nazivan Cardoso de Souza (CPF XXX.825.495-XX) e Lourdes Correia de Almeida Neves (CPF XXX.682.054-XX) , pelas quantias correspondentes aos períodos de gestão de cada responsável, atribuindo-se-lhes conduta culposa omissiva pela inexistência de servidor designado formalmente para fiscalizar o contrato, conforme prescrito no art. 67 da Lei 8.666/1993 (peça 31, p. 8-10, itens 4.9 a 4.14.1) . 
Já quanto a outras impropriedades e irregularidades apontadas pela CGU, considerando que o órgão de controle interno não trouxe aos autos evidências relacionadas às informações prestadas, fato este que dificultou o estabelecimento da verdade, tanto para se formar convicção acerca dos fatos, como também para facilitar a defesa dos responsáveis, concluindo-se ser desnecessário promover audiência em razão destas irregularidades (peça 31, p. 10, item 4.14) .
 Ante estas conclusões da instrução precedente (peça 31) , com as quais manifestou concordância o Diretor desta Unidade Técnica (peça 32) , procederam-se, consoante as devidas delegações de competência, as citações dos responsáveis, da seguinte forma: o Sr. Nazivan Cardoso de Souza foi chamado aos autos pelo ofício à peça 34 e em resposta apresentou suas alegações de defesa à peça 38; a Sra. Lourdes Correia de Almeida Neves foi citada pelo ofício à peça 35, retificado pelo expediente à peça 47, e apresentou sua defesa à peça 40, complementada pela peça 50; a empresa Ajax Empreendimentos & Serviços Terceirizáveis Ltda. foi citada por edital (peças 53 e 54) , uma vez que restaram frustradas e esgotadas as tentativas de sua localização, conforme despachos às peças 46 e 52, mas não compareceu aos autos, permanecendo silente.
As análises das alegações de defesa foram examinadas pela instrução à peça 58, que acolheu o argumento de ausência de conduta culposa dos dirigentes da SRTE/SE à época dos fatos, o Sr. Nazivan Cardoso de Souza e a Sra. Lourdes Correia de Almeida Neves, considerando que, não obstante a ausência de fiscalização do contrato em questão ter causado o apontado dano ao erário,    não era atribuição dos titulares da SRTE/SE definir os fiscais do contrato em questão, pois, nos termos do art. 18, inciso V, do Anexo da Portaria MTE 762/2000, que aprovou o regimento interno de delegacias regionais do trabalho, incluindo a de Sergipe (peça 55, p. 3) , competia ao Núcleo de Serviços Gerais 'definir os gestores responsáveis pelo acompanhamento e fiscalização dos contratos' (peça 58, p. 5) . Neste sentido, concluiu-se que devem ser chamados ao processo em citação os titulares do Núcleo de Serviços Gerais à época dos fatos.
Ainda se verificou (peça 58, p. 13-15) que a empresa Ajax Empreendimentos & Serviços Terceirizáveis Ltda. foi extinta por liquidação voluntária em 2/9/2015, restando prejudicada sua responsabilização. Não obstante, entendeu-se que a constatada apropriação indevida de valores de vale-transporte e vale-alimentação pela empresa Ajax, que ensejou os apontados débitos, dão azo à responsabilização pessoal de seus sócios administradores, considerando que a prática do referido ato intencional para fraudar terceiros, no caso a SRTE/SE, caracteriza o uso abusivo da personalidade jurídica. 
Porém, em face de lacunas de informações nos autos acerca da identificação destes apontados responsáveis, que deviam ser chamados para responder pelos constatados danos ao erário, concluiu-se pela necessidade de diligenciar a SRTE/SE e a Junta Comercial do Estado de Sergipe para se obter os dados dos titulares do Núcleo de Serviços Gerais da Unidade entre dezembro de 2002 e novembro de 2007 e cópias dos contratos sociais da empresa Ajax Empreendimentos & Serviços Terceirizáveis Ltda., respectivamente (peça 58, p. 15-16) .
Mediante a anuência do Diretor desta Secretaria com estas conclusões (peça 59) , e consoante com as devidas delegações de competência, foram procedidas as diligências pelos expedientes às peças 61 e 62, cujas respostas foram juntadas às peças 65 e 66.
As informações obtidas por essas respostas permitiram identificar os verdadeiros responsáveis pelos apontados danos, os titulares do Núcleo de Serviços Gerais da Unidade e os sócios-administradores da empresa Ajax Empreendimentos e Serviços Terceirizáveis Ltda. à época dos fatos, e correlacionando-se os períodos de gestão/administração dos responsáveis com as datas das ocorrências dos débitos apurados (tabelas insertas nos subitens 4.6.2 e 4.7.2 da instrução à peça 31, p. 6-8) , chegou-se então às  responsabilizações realmente devidas pelos danos causados aos cofres federais, consignadas na instrução precedente (peça 67, p. 6-9, item 31) .
Identificados os verdadeiros responsáveis, e em cumprimento ao pronunciamento desta Unidade Técnica (peça 68) , mediante as devidas delegações de competência, foram procedidas novas citações, e em resposta apresentadas alegações de defesa, da seguinte forma, que agora são analisadas: 
	Responsável
	Ofício de Citação
	Alegações de Defesa

	Rejane Pinheiro Tarquínio
	peça 70 
	peça 88

	Mércia Gardênia Costa Moura
	citada por edital (peça 98) , uma vez que restaram frustradas e esgotadas as tentativas de sua localização, conforme despacho à peça 96
	não apresentou

	Maria Inez Silva Santos
	peça 72
	peça 77

	Adailson da Silva Santos
	peça 73
	peça 75

Ainda compareceu aos autos a Superintendente Regional do Trabalho em Sergipe, juntando informações relacionadas ao presente processo à peça 74. 
EXAME TÉCNICO
Visando a uma melhor compreensão dos prejuízos ao erário federal apurados nas presentes contas, atribuídos aos responsáveis finalmente identificados e chamados em citação, cujas alegações de defesa são agora analisadas, importa inicialmente repisar os pontos centrais das instruções precedentes.  
Como já colocado no histórico, restaram caracterizados na presente tomada de contas especial danos causados ao erário federal decorrentes das seguintes ocorrências:      
	a) apropriação indevida de valores de vales-transportes, totalizando R$ 38.303,00, pela empresa Ajax, haja vista estes valores serem relativos a vales-transportes para empregados lotados em municípios sem serviços de transporte urbano e sem contraprestação do benefício para os trabalhadores (peça 31, p. 5-7, item 4.6) ;
	b) apropriação indevida de valores decorrentes do pagamento indevido de vale-alimentação para serviços de telefonista, totalizando R$ 9.663,90, sem contraprestação para os trabalhadores (peça 31, p. 7-8, item 4.7) .
Quanto à responsabilização pelos apontados débitos, importa lembrar, conforme analisado anteriormente (peça 31, p. 8-9, subitens 4.9 a 4.10) , que estas ocorrências não se deram por mero acaso e vontade simples e deliberada dos responsáveis pela empresa, mas sim devido também à ausência de fiscalização efetiva do contrato, uma vez que não fora designado um servidor para a realização de tal premissa, conforme prescrito no art. 67 da Lei 8.666/1993.
Quanto aos agentes públicos que devem ser responsabilizados pela ausência de fiscalização dos contratos, apurou-se que competia ao Núcleo de Serviços Gerais 'definir os gestores responsáveis pelo acompanhamento e fiscalização dos contratos', nos termos do art. 18, inciso V, do Anexo da Portaria MTE 762/2000, que aprovou o regimento interno de delegacias regionais do trabalho, incluindo a de Sergipe (peça 58, p. 5, item 22) .
Verificou-se ainda em instrução precedente que se aplica ao caso a desconstituição da personalidade jurídica da empresa contratada para que sejam responsabilizados pessoalmente os sóciosadministradores, uma vez que a constatada apropriação indevida de valores de vale-transporte e vale-alimentação pela empresa Ajax caracteriza o uso abusivo da personalidade jurídica, ante a prática do referido ato intencional para fraudar a SRTE/SE. 
Assim, concluiu-se que devem responder solidariamente pelos débitos os titulares do Núcleo de Serviços Gerais da Unidade, que concorreram com o dano ao não designarem os fiscais do contrato, e os sócios-administradores da empresa Ajax Empreendimentos & Serviços Terceirizáveis Ltda., que pelo uso abusivo da personalidade jurídica da empresa apropriaram indevidamente da SRTE/SE os apontados valores de valetransporte e vale-alimentação.
Finalmente, correlacionando-se os períodos de gestão/administração dos responsáveis acima com as datas das ocorrências dos débitos apurados (tabelas insertas nos subitens 4.6.2 e 4.7.2 da instrução à peça 31, p. 6-8) , chegou-se às seguintes responsabilizações pelos danos causados aos cofres federais (peça 67, p. 6-9, item 31) :
	a) ocorrência: prejuízos causados ao Erário por conta de pagamentos irregulares à empresa contratada (Ajax Empreendimentos & Serviços Terceirizáveis Ltda.) , a título de valores relativos ao fornecimento de vale-transporte a empregados lotados em cinco unidades da SRTE/SE, uma vez que se constataram pagamentos desse benefício em unidades localizadas em municípios que não contavam com serviços de transporte urbano de passageiros - Lagarto, Estância, Itabaiana, Propriá e Maruim, em virtude da execução do Contrato 13/2002:
	a.1) responsáveis solidários: Adailson da Silva Santos (CPF XXX.361.135-XX) e Rejane Pinheiro Tarquínio (CPF XXX.339.805-XX) , respectivamente titular do Núcleo de Serviços Gerais da SRTE/SE e sócia-administradora da empresa Ajax Empreendimentos & Serviços Terceirizáveis Ltda. à época dos fatos:   
	Valor a ser ressarcido (R$) 
	Data das ocorrências

	480,80
	5/12/2002

	480,80
	27/12/2002

	480,80
	4/2/2003

	480,80
	13/3/2003

	480,80
	31/3/2003

	556,95
	30/4/2003

	556,95
	2/6/2003

	556,95
	1/7/2003

	556,95
	31/7/2003

	556,95
	29/8/2003

	556,95
	30/9/2003

	556,95
	31/10/2003

	556,95
	3/12/2003

	556,95
	23/12/2003

	7416,55
	Total (R$) 

	a.2) responsáveis solidários: Maria Inez Silva Santos (CPF XXX.685.885-XX) e Rejane Pinheiro Tarquínio (CPF XXX.339.805-XX) , respectivamente titular do Núcleo de Serviços Gerais da SRTE/SE e sócia-administradora da empresa Ajax Empreendimentos & Serviços Terceirizáveis Ltda. à época dos fatos:   
	Valor a ser ressarcido (R$) 
	Data das ocorrências

	556,95
	10/3/2004

	556,95
	10/3/2004

	556,95
	7/4/2004

	556,95
	11/5/2004

	556,95
	7/6/2004

	556,95
	9/7/2004

	556,95
	5/8/2004

	556,95
	31/8/2004

	556,95
	30/9/2004

	556,95
	29/10/2004

	556,95
	30/11/2004

	556,95
	28/12/2004

	556,95
	24/2/2005

	556,95
	11/3/2005

	556,95
	31/3/2005

	556,95
	29/4/2005

	732,50
	31/5/2005

	9643,7
	Total (R$) 

	a.3) responsáveis solidários: Maria Inez Silva Santos (CPF XXX.685.885-XX) e Mércia Gardênia Costa Moura (CPF XXX.047.605-XX) , respectivamente titular do Núcleo de Serviços Gerais da SRTE/SE e sócia-administradora da empresa Ajax Empreendimentos & Serviços Terceirizáveis Ltda. à época dos fatos:   
	Valor a ser ressarcido (R$) 
	Data das ocorrências

	732,50
	28/6/2005

	732,50
	1/8/2005

	732,50
	31/8/2005

	732,50
	5/10/2005

	732,50
	7/11/2005

	732,50
	14/12/2005

	732,50
	22/12/2005

	732,50
	22/2/2006

	732,50
	13/3/2006

	732,50
	25/4/2006

	732,50
	4/5/2006

	732,50
	5/6/2006

	732,50
	11/7/2006

	732,50
	4/8/2006

	732,50
	6/9/2006

	732,50
	3/10/2006

	732,50
	13/11/2006

	732,50
	13/2/2007

	732,50
	23/2/2007

	732,50
	23/2/2007

	732,50
	14/3/2007

	732,50
	26/4/2007

	732,50
	25/4/2007

	732,50
	22/11/2007

	732,50
	22/11/2007

	732,50
	22/11/2007

	732,50
	22/11/2007

	732,50
	23/11/2007

	732,50
	23/11/2007

	21242,5
	Total (R$) 

	b) ocorrência: prejuízos causados ao Erário por conta de pagamentos irregulares à empresa contratada (Ajax Empreendimentos & Serviços Terceirizáveis Ltda.) , a título de pagamento indevido de vale alimentação para serviços de telefonista, sem que houvesse a devida contraprestação para os trabalhadores, em virtude da execução do Contrato 13/2002:
	b.1) responsáveis solidários: Adailson da Silva Santos (CPF XXX.361.135-XX) e Rejane Pinheiro Tarquínio (CPF XXX.339.805-XX) , respectivamente titular do Núcleo de Serviços Gerais da SRTE/SE e sócia-administradora da empresa Ajax Empreendimentos & Serviços Terceirizáveis Ltda. à época dos fatos:   
	Valor a ser ressarcido (R$) 
	Data das ocorrências

	101,01
	5/12/2002

	101,01
	27/12/2002

	101,01
	4/2/2003

	101,01
	13/3/2003

	101,01
	31/3/2003

	145,85
	30/4/2003

	145,85
	2/6/2003

	145,85
	1/7/2003

	145,85
	31/7/2003

	145,85
	29/8/2003

	145,85
	30/9/2003

	145,85
	31/10/2003

	145,85
	3/12/2003

	145,85
	23/12/2003

	1817,7
	Total (R$) 

	b.2) responsáveis solidários: Maria Inez Silva Santos (CPF XXX.685.885-XX) e Rejane Pinheiro Tarquínio (CPF XXX.339.805-XX) , respectivamente titular do Núcleo de Serviços Gerais da SRTE/SE e sócia-administradora da empresa Ajax Empreendimentos & Serviços Terceirizáveis Ltda. à época dos fatos:   
	Valor a ser ressarcido (R$) 
	Data das ocorrências

	145,85
	10/3/2004

	145,85
	10/3/2004

	145,85
	7/4/2004

	145,85
	11/5/2004

	145,85
	7/6/2004

	145,85
	9/7/2004

	145,85
	5/8/2004

	145,85
	31/8/2004

	145,85
	30/9/2004

	145,85
	29/10/2004

	145,85
	30/11/2004

	145,85
	28/12/2004

	145,85
	24/2/2005

	145,85
	11/3/2005

	145,85
	31/3/2005

	145,85
	29/4/2005

	183,75
	31/5/2005

	2517,35
	Total (R$) 

	b.3) responsáveis solidários: Maria Inez Silva Santos (CPF XXX.685.885-XX) e Mércia Gardênia Costa Moura (CPF XXX.047.605-XX) , respectivamente titular do Núcleo de Serviços Gerais da SRTE/SE e sócia-administradora da empresa Ajax Empreendimentos & Serviços Terceirizáveis Ltda. à época dos fatos:   
	Valor a ser ressarcido (R$) 
	Data das ocorrências

	183,75
	28/6/2005

	183,75
	1/8/2005

	183,75
	31/8/2005

	183,75
	5/10/2005

	183,75
	7/11/2005

	183,75
	14/12/2005

	183,75
	22/12/2005

	183,75
	22/2/2006

	183,75
	13/3/2006

	183,75
	25/4/2006

	183,75
	4/5/2006

	183,75
	5/6/2006

	183,75
	11/7/2006

	183,75
	4/8/2006

	183,75
	6/9/2006

	183,75
	3/10/2006

	183,75
	13/11/2006

	183,75
	13/2/2007

	183,75
	23/2/2007

	183,75
	23/2/2007

	183,75
	14/3/2007

	183,75
	26/4/2007

	183,75
	25/4/2007

	183,75
	22/11/2007

	183,75
	22/11/2007

	183,75
	22/11/2007

	183,75
	22/11/2007

	183,75
	23/11/2007

	183,75
	23/11/2007

	5328,75
	Total (R$) 

A seguir analisam-se as alegações de defesa apresentadas pelos responsáveis chamados aos autos em razão das ocorrências a eles atribuídas, acima colocadas.
Responsáveis: Adailson da Silva Santos e Maria Inez Silva Santos, titulares do Núcleo de Serviços Gerais da SRTE/SE à época dos fatos
1.1. Alegações de defesa (peças 75 e 77) :
1.1.1. Estes dois responsáveis apresentaram peças de defesa idênticas (peças 75 e 77) , motivo pelo qual suas alegações de defesa serão analisadas conjuntamente.
1.1.2. Os responsáveis, em síntese apertada, apresentam duas alegações em sua defesa: que o suposto prejuízo já foi reparado pela empresa prestadora de serviços; que ainda não há qualquer conclusão acerca do dolo ou da culpa do servidor no episódio que teria gerado prejuízo ao erário.
1.1.3. Ponderam que tramita no âmbito do Ministério do Trabalho o processo administrativo disciplinar n. 47909.000037/2012-10, cuja conclusão ainda não teria ocorrido, e, considerando que não teria havido juízo administrativo acerca da responsabilidade dos servidores no episódio sob apuração, entendem que não há como demandá-los acerca da necessidade de restauração de eventuais prejuízos decorrentes de suas condutas administrativas.
1.1.4. Sobre a outra alegação, informam que a empresa Ajax Empreendimentos e Serviços Terceirizáveis Ltda. já quitou toda a dívida decorrente do contrato em questão no âmbito da execução fiscal n. 0002308-24.2012.4.05.8500, processo judicial aforado pela Procuradoria da Fazenda Nacional (PFN) em face dessa empresa. Os responsáveis ainda juntam documentos idênticos acerca do trâmite do citado processo (peça 75, p. 3-17 e peça 77, p. 5-19) .
1.1.5. Com essas considerações, requerem que sejam desonerados da obrigação de restituir o valor do dano a ele atribuído. 
1.2. Análise:
1.2.1. Inicialmente cumpre observar que, de acordo com suas atribuições constitucionais, este Tribunal não se vincula a juízos formados por outros órgãos da Administração Pública, pois esta Corte de Contas exerce a privativa jurisdição sobre os 'administradores e demais responsáveis por dinheiros, bens e valores públicos da administração direta e indireta, incluídas as fundações e sociedades instituídas e mantidas pelo Poder Público federal, e as contas daqueles que derem causa a perda, extravio ou outra irregularidade de que resulte prejuízo ao erário público', por força do disposto no art. 71, inciso II, da Constituição Federal. Desta forma, não aproveita aos responsáveis possível desfecho a eles favorável no âmbito do citado processo administrativo que tramita na SRTE/SE.  
1.2.2. Por outro lado, verifica-se na documentação acostada aos autos pelos responsáveis, também juntada pela Superintendente Regional do Trabalho em Sergipe (peça 74) , que o débito em questão já fora quitado pela empresa Ajax Empreendimentos e Serviços Terceirizáveis Ltda.
1.2.3. Conforme se verifica no Ofício n. 298/2012/GS/SRTE/SE (peça 75, p. 4-7) , a Superintendente Regional do Trabalho em Sergipe solicitou à PFN, em 16/3/2012, a inscrição na dívida ativa da União dos valores tratados nesta tomada de contas especial, decorrentes das apontadas irregularidades ocorridas na execução do Contrato 13/2002 (peça 75, p. 5-6) , totalizando R$ 79.551,37, em desfavor da empresa Ajax Empreendimentos e Serviços Terceirizáveis Ltda., assim discriminados:
	Irregularidade no Contrato 13/2002 (peça 75, p. 6) 
	Prejuízo (R$) 

	Valores despendidos indevidamente com o pagamento de valestransportes
	38.303,00

	Superfaturamento do valor referente aos vales-transportes ao longo da execução contratual
	31.584,47

	Valores despendidos com o pagamento indevido de vale-alimentação para serviços de telefonistas, sem contraprestação para os trabalhos
	9.663,90

1.2.4. Cabe observar que, no âmbito do TCU, os responsáveis foram citados pelos prejuízos decorrentes dos pagamentos irregulares de vales-transportes (ocorrência 'a' posta acima no item 33 desta instrução, com débitos detalhados nas alíneas 'a.1', 'a.2' e 'a.3') e de vale-alimentação (ocorrência 'b', com débitos mostrados nas alíneas 'b.1', 'b.2' e 'b.3') , cujos totais, em valores arredondados, correspondem às quantias inscritas na dívida ativa, detalhadas na tabela acima. Já o suposto prejuízo referente ao superfaturamento nos vales-transportes não foram objeto de citação, haja vista que este fato não restou evidenciado nos presentes autos, conforme observado acima no item 16 do histórico. 
1.2.5. Em resposta à solicitação da SRTE/SE, a PFN promoveu a inscrição de dívida ativa, conforme documento juntado à peça 75, p. 9.
1.2.6. Acontece que na consulta a sistema da Procuradoria da Fazenda Nacional, juntada à peça 75, p. 11, consta que tal inscrição de dívida ativa encontra-se extinta, não apresentando valor remanescente, bem como é indicado o respectivo processo de execução fiscal, n. 000230824.2012.4.05.8500.
1.2.7. Já na consulta ao trâmite deste processo judicial juntada (peça 75, p. 12-17) , constata-se que, de fato, o juiz da 4ª Vara Federal de Sergipe prolatou sentença extinguindo a execução fiscal pela satisfação da dívida.              
1.2.8. Desta forma, considerando que a dívida em questão já foi quitada, não subsistem os débitos imputados aos responsáveis citados.
1.2.9. Por outro lado, os responsáveis não apresentam em suas defesas alegações que afastem as condutas irregulares a eles atribuídas que levaram aos prejuízos verificados, quais sejam, a ausência de definições de gestores responsáveis pelo acompanhamento e fiscalização do Contrato 13/2002, que era atribuição deles na condição de titulares do Núcleo de Serviços Gerais da SRTE/SE.
1.2.10. Com essas considerações, acolhem-se parcialmente as alegações de defesa dos responsáveis, concluindo-se que, não obstante restarem quitados os débitos a eles atribuídos, suas contas devem ser julgadas irregulares, com fulcro nos arts. 1º, inciso I, 16, inciso III, alínea 'c', 19 e 23, inciso III, da Lei 8.443/92.
1.2.11. Importante observar que não é possível aplicar sanção aos responsáveis, consoante o entendimento jurisprudencial deste Tribunal (Acórdão 70/2017-TCU-Plenário - relatoria do Ministro Augusto Nardes, 1.641/2016-TCU-Plenário - relatoria do Ministro Benjamin Zymler,  e 2.330/2016-TCU-Plenário - relatoria do Ministro Augusto Nardes) , pois já ocorreu a prescrição da pretensão punitiva, haja vista que a contagem do prazo decenal para a prescrição iniciou-se a partir de 23/11/2007, considerando-se como início do prazo a data do último pagamento indevidamente realizado, e que não se verifica suspensão do prazo prescricional, já que as citações foram procedidas em 2018 (peças 72 e 73) , após transcorrido o mencionado prazo decenal. 
Responsável: Rejane Pinheiro Tarquínio, sócia-administradora da empresa Ajax Empreendimentos & Serviços Terceirizáveis Ltda. à época dos fatos
1.3. Alegações de defesa (peça 88) :
1.3.1. Em preliminar, a responsável alega ausência de pressupostos válidos de desenvolvimento da presente tomada de contas especial, considerando que o agente causador do dano detectado seria pessoa estranha à administração pública, não tendo qualquer tipo de relação ou associação com os administradores da SRTE/SE. Assere que a matéria resultou na edição da Súmula n. 187 por este Tribunal.
1.3.2. Na mesma linha de raciocínio, pugna pelo arquivamento do feito, considerando o teor do art. 212 do Regimento Interno do Tribunal de Contas da União, que prescreve este fecho em processo de prestação ou de tomada contas, mesmo especial, sem julgamento do mérito, quando se verifica a ausência de pressupostos de constituição e de desenvolvimento válido e regular do processo.
1.3.3. Ainda em preliminar, alega cerceamento de defesa, sustentando que não se pode obrigar a responsável a apresentar documentos e defesa referentes a contrato firmado há dezesseis anos e a fatos supostamente ocorridos entre 2002 e 2005, ainda considerando que teria se afastado da sociedade em 15/6/2005, conforme a IX alteração do Contrato Social, há mais de treze anos. Além disso, entende que exigir a produção de defesa em prazo de quinze dias seria tirar da parte qualquer possibilidade mínima de ter acesso aos referidos documentos e de possibilitar uma mínima chance de defesa do procedimento.
1.3.4. Acrescenta que há a necessidade de ser a referida pessoa jurídica, e não ela, intimada a apresentar a documentação correspondente, alegando ser aquela a detentora de todos os elementos probatórios necessários à averiguação dos fatos ora alegados. Registra também que não teve acesso aos presentes autos, o que dificulta sobremaneira a elaboração da presente defesa.
1.3.5. Assim, entende que lhe deve ser oportunizado o acesso à íntegra destes autos, e oficiada a referida pessoa jurídica para que apresente os documentos relativos aos contratos em questão.
1.3.6. No mérito, aduz que a empresa Ajax apresentou proposta em consonância com o edital publicado, incluindo todos os valores e parcelas exigidos para sua participação.
1.3.7. Que, ao analisar a proposta, o ente público decidiu por declarar a Ajax vencedora do certame, reconhecendo a regularidade e maior vantagem da sua proposta, que contemplaria todos os valores indicados no edital.
1.3.8. Que, firmado o contrato administrativo, novamente teriam sido fixadas todas as obrigações que a referida empresa deveria cumprir, em consonância com o edital e nos termos da proposta declarada vencedora.
1.3.9. Deste modo, entende que, se houve pagamento de vale-transporte, tal fato decorreu da obrigatoriedade firmada inicialmente no edital, e posteriormente no próprio contrato firmado entre a Ajax e o ente estatal.
1.3.10. Em seu ver, caso a proposta da Ajax não contemplasse o pagamento dos referidos valores, de certo teria sido desclassificada do certame, sendo indicada a segunda colocada que, certamente, teria apresentado valor superior, em prejuízo à administração pública. Contudo, inserida a obrigatoriedade no edital e no contrato, teria ficado a Ajax na obrigação de cumprir à risca todos os seus dispositivos, sendo este o comportamento que a empresa teria tido à época.
1.3.11. Frise-se que o fato de não haver, no município, sistema de transporte urbano, não impede o recebimento da parcela pelo funcionário, em especial porque a contraprestação é feita por meio de desconto proporcional no salário, nada alterando, ao final, o resultado para a Administração Pública. Ou seja, ainda que não haja o serviço de transporte urbano, os funcionários deveriam receber a prestação correspondente, seja em forma de auxílio transporte, caso ainda assim desejem, seja afastando o desconto correspondente.
1.3.12. Portanto, entende ser incabível a alegação de pagamentos irregulares de vale-transporte, uma vez que contemplados em edital e contrato administrativo firmado com a SRTE/SE, tornandose obrigatórios para o licitante contemplá-los em sua proposta, e à empresa vencedora do certame o seu pagamento.
1.3.13. Prosseguindo, quanto aos apontados pagamentos irregulares, a título de vale alimentação, para serviços de telefonistas, sem a devida contraprestação para os trabalhadores, registra que tal fato jamais teria ocorrido. Contudo, o alegado cerceamento de defesa impediria a apresentação dos elementos probatórios que demonstrem o referido pagamento.
1.3.14. Pondera que, caso não tivesse havido a contraprestação aos trabalhadores, sequer teria havido o pagamento da fatura pelo órgão estatal contratante. Acrescenta que a empresa seria bombardeada com inúmeras ações trabalhistas, cobrando as referidas parcelas, e eventual ausência de comprovação seria suficiente para confirmar sua condenação. Logo, de uma maneira ou de outra, estaria confirmado o pagamento das parcelas.
1.3.15. No entanto, aduz que não foi o que ocorrera. Ao que rememora a responsável, todos os pagamentos fixados em sede contratual teriam sido efetuados de forma correta pela empresa, não havendo que se falar cm qualquer recebimento de parcelas referentes a vale-alimentação sem a devida contraprestação aos funcionários.
1.3.16. Deste modo, entende que as irregularidades apontadas devem ser afastadas, a seu ver inexistentes, desprovidas de sustentação fática, jurídica e documental.
1.3.17. Com essas considerações, requer que seja reconhecida a improcedência das irregularidades apontadas, a prescrição, haja vista o transcurso de treze anos da última parcela discutida, e o arquivamento do feito.
1.3.18. Por fim, requer provar o alegado por meio de documentos a serem ulteriormente anexados aos autos, em face do cerceamento de defesa alegado, oportunidade em que apresentaria nova manifestação, em atenção ao princípio do contraditório que igualmente deve ser homenageado no presente procedimento.
1.4. Análise:
1.4.1. Em primeiro lugar cabe observar que não procedem as preliminares suscitadas. 
1.4.2. O fato de a responsável ser pessoa estranha à administração pública, por si só, não afasta a jurisdição desta Corte de Contas, pois, nos termos do art. 70, parágrafo único, da Constituição Federal, prestará contas por valores da União não apenas pessoas públicas, mas também privadas, cabendo ao TCU julgar as contas não só de administradores públicos, mas também daqueles que derem causa a perda, extravio ou outra irregularidade de que resulte prejuízo ao erário público, por força do disposto no art. 71, inciso II, da Constituição Federal.
1.4.3. Observa-se que a citada Súmula TCU n. 187 não impede a instauração das presentes contas, pois apenas prevê a possibilidade de dispensar a tomada de contas especial, na situação descrita, a seu juízo. 
1.4.4. A propósito, cumpre ressaltar que em novel incidente de uniformização de jurisprudência, este Tribunal, mediante o Acórdão 321/2019 (Relatoria da Ministra Ana Arraes) , deixou assente o entendimento de que compete ao TCU, de acordo com as disposições dos artigos 70, parágrafo único, e 71, inciso II, da Constituição de 1988 c/c os artigos 5º, inciso II, 16, § 2º, e 19 da Lei 8.443/1992 e o artigo 209, § 6º, do Regimento Interno, julgar as contas de pessoa física ou jurídica de direito privado que causarem dano ao erário, independentemente da coparticipação de servidor, empregado ou agente público, desde que as ações do particular contrárias ao interesse público derivem de ato ou contrato administrativo sujeitos ao Controle Externo.
1.4.5.  Tampouco se aplica no caso o art. 212 do RI/TCU, haja vista que se encontram presentes pressupostos de constituição e de desenvolvimento regular do processo. Isto porque, não obstante agora já terem transcorridos mais de treze anos dos fatos, a Sra. Rejane, na fase interna desta TCE, fora notificada para apresentar defesa acerca dos apontados danos causados ao erário em 9/5/2013, mediante o Ofício CTCE/SE n. 005 (peça 4, p. 117) e, em resposta a essa notificação, apresentou à época alegações e documentos, conforme consta no relatório de tomada de contas especial (peça 4, p. 117) , o que afasta a alegação de impossibilidade de defesa.
1.4.6. Muito menos prospera a suscitada falta de acesso aos presentes autos, haja vista que esta Corte, em atenção à ampla defesa, concede vista dos processos aos responsáveis e a seus advogados constituídos mediante um procedimento simples. Ademais, a responsável permanece no plano das alegações, sem apresentar pedido de vista supostamente negado pelo TCU.  
1.4.7. Desta forma, não prospera sua alegação de que houve cerceamento de defesa e prejuízo ao contraditório.        
1.4.8. No mérito, não merece acolhida o suposto cumprimento das cláusulas do edital e do contrato, pois, independentemente de possíveis erros de agentes da Administração na condução da licitação e no acompanhamento do contrato, era de se esperar que a responsável, como administradora da empresa Ajax, não recebesse valores indevidos a título de vale transporte e vale refeição, em decorrência da execução do Contrato 13/2002 e aditivos. Ao receber quantias sem que a empresa fizesse jus aos pagamentos efetuados, concorreu para a ocorrência dos apontados danos ao Erário.
1.4.9. Também não prosperam suas alegações de que foram regulares os pagamentos de valetransporte, pois não houve a contraprestação do benefício para os trabalhadores, conforme constatado pela CGU no relatório de demandas especiais (peça 3, p. 132) .
1.4.10. Já quanto à irregularidade no pagamento de vale-alimentação, não há como acolher seu registro de que tal fato jamais teria ocorrido, haja vista que não são apresentados elementos que demonstrem objetivamente sua afirmação.
1.4.11. Com essas considerações, restam afastadas as alegações apresentadas pela responsável. Porém importa lembrar que o débito em questão já foi quitado e que já ocorreu a prescrição da pretensão punitiva, consoante o entendimento jurisprudencial deste Tribunal (Acórdão 70/2017-TCU-Plenário - relatoria do Ministro Augusto Nardes, 1.641/2016-TCU-Plenário - relatoria do Ministro Benjamin Zymler,  e 2.330/2016-TCU-Plenário - relatoria do Ministro Augusto Nardes) , haja vista que a contagem do prazo decenal para a prescrição iniciou-se a partir de 23/11/2007, considerando-se como início do prazo a data do último pagamento indevidamente realizado, e que não se verifica suspensão do prazo prescricional, já que a responsável foi citada em 2018 (peça 70) , após transcorrido o mencionado prazo decenal.
1.4.12. Mesmo assim, por subsistirem as condutas irregulares, conclui-se que no caso suas contas devem ser julgadas irregulares, de acordo com as disposições dos artigos 70, parágrafo único, e 71, inciso II, da Constituição de 1988 c/c os artigos 5º, inciso II, 16, § 2º, e 19 da Lei 8.443/1992 e o artigo 209, § 6º, do Regimento Interno.
Responsável: Mércia Gardênia Costa Moura, sócia-administradora da empresa Ajax Empreendimentos & Serviços Terceirizáveis Ltda. à época dos fatos
1.5. Alegações de defesa:
1.5.1. Uma vez que restaram frustradas e esgotadas as tentativas de sua localização, conforme despacho à peça 96, a responsável foi citada por edital, conforme comprovante à peça 98. Não obstante, ela não compareceu aos autos, permanecendo silente.
1.6. Análise:
1.6.1. Transcorrido o prazo regimental fixado sem que o responsável apresentasse suas alegações de defesa quanto às irregularidades verificadas, deve ser considerado revel, de acordo com o art. 12, inciso IV, § 3º, da Lei 8.443/1992.
1.6.2. Porém cabe repisar que o débito em questão já foi quitado e que já ocorreu a prescrição da pretensão punitiva, consoante o entendimento jurisprudencial deste Tribunal (Acórdão 70/2017-TCU-Plenário - relatoria do Ministro Augusto Nardes, 1.641/2016-TCU-Plenário - relatoria do Ministro Benjamin Zymler,  e 2.330/2016-TCU-Plenário - relatoria do Ministro Augusto Nardes) , haja vista que a contagem do prazo decenal para a prescrição iniciou-se a partir de 23/11/2007, considerando-se como início do prazo a data do último pagamento indevidamente realizado, e que não se verifica suspensão do prazo prescricional, já que a responsável foi citada por edital em 2018 (peça 98) , após transcorrido o mencionado prazo decenal.
1.6.3. Mesmo assim, por subsistirem as condutas irregulares, conclui-se que no caso suas contas devem ser julgadas irregulares, de acordo com as disposições dos artigos 70, parágrafo único, e 71, inciso II, da Constituição de 1988 c/c os artigos 5º, inciso II, 16, § 2º, e 19 da Lei 8.443/1992 e o artigo 209, § 6º, do Regimento Interno.
CONCLUSÃO
Ante o exposto, considerando que os débitos em questão atribuídos aos responsáveis chamados em citação foram quitados, que já ocorreu a prescrição da pretensão punitiva, mas que as alegações de defesa apresentadas não elidiram as condutas irregulares a eles atribuídas, e que não se vislumbra a boa-fé, nem excludentes de culpabilidade, conclui-se que se deve, no presente caso:
	a) em razão de não terem definido os gestores responsáveis pelo acompanhamento e fiscalização do Contrato 13/2002, concorrendo para os verificados danos, julgar irregulares as contas dos Srs.  Adailson da Silva Santos e Maria Inez Silva Santos, titulares do Núcleo de Serviços Gerais da SRTE/SE à época dos fatos, com fulcro nos arts. 1º, inciso I, 16, inciso III, alínea 'c', 19 e 23, inciso III, da Lei 8.443/1992;
	b) em razão de a empresa Ajax Empreendimentos & Serviços Terceirizáveis Ltda. ter recebido valores indevidos a título de vale transporte e vale refeição, em decorrência da execução do Contrato 13/2002 e aditivos, sem que fizesse jus aos pagamentos efetuados, julgar irregulares as contas das Sras. Rejane Pinheiro Tarquínio e Mércia Gardênia Costa Moura, sócias-administradoras da empresa à época dos fatos, com fulcro nas disposições dos artigos 70, parágrafo único, e 71, inciso II, da Constituição de 1988 c/c os artigos 5º, inciso II, 16, § 2º, e 19 da Lei 8.443/1992 e o artigo 209, § 6º, do Regimento Interno.
PROPOSTA DE ENCAMINHAMENTO 
Ante o exposto, submetem-se os autos à consideração superior, propondo:
	a)  julgar, com fundamento nos arts. 1º, inciso I, 16, inciso III, alínea 'c', 19 e 23, inciso III, da Lei 8.443/1992, irregulares as contas dos Srs.  Adailson da Silva Santos e Maria Inez Silva Santos, titulares do Núcleo de Serviços Gerais da SRTE/SE à época dos fatos;
	b) julgar, com fundamento nas disposições dos artigos 70, parágrafo único, e 71, inciso II, da Constituição de 1988 c/c os artigos 5º, inciso II, 16, § 2º, e 19 da Lei 8.443/1992 e o artigo 209, § 6º, do Regimento Interno, irregulares as contas das Sras. Rejane Pinheiro Tarquínio e Mércia Gardênia Costa Moura, sócias-administradoras da empresa à época dos fatos;
	c) com fundamento no art. 16, § 3º, da Lei 8.443/1992 c/c o § 7º do Regimento Interno do TCU, remeter cópia dos elementos pertinentes à Procuradoria da República no Estado de Sergipe, para o ajuizamento das ações que considere cabíveis; 
	d) dar ciência da deliberação que vier a ser proferida aos responsáveis."
2.	A diretora da Secex/SE em pronunciamento à peça 100, divergiu parcialmente da proposta encaminhamento consignada pelo auditor, com a qual se posicionou de acordo o dirigente máximo da unidade instrutiva (peça 101) , nos seguintes termos:
"1.  Divirjo, em parte, à proposta de encaminhamento consignada pelo AUFC LUIZ CARLOS MENESES na instrução precedente, especificamente no que tange à sugestão de julgar irregulares as contas das Sras. Rejane Pinheiro Tarquínio e Mércia Gardênia Costa Moura, sócias-administradoras da empresa Ajax Empreendimentos & Serviços Terceirizáveis Ltda.
Em instruções pretéritas (peças 58 e 67) , entendeu-se que a responsabilização da referida empresa restava prejudicada, em razão da sua extinção por liquidação voluntária em 2/9/2015. Naquelas peças instrutórias, entendeu-se ainda que deveria ser aplicada ao caso a desconstituição da personalidade jurídica da empresa para que fossem responsabilizados pessoalmente os sócios-administradores, haja vista a constatada apropriação indevida de valores de vale-transporte e vale-alimentação pela contratada, o que caracterizava o uso abusivo da personalidade jurídica, ante a prática do referido ato intencional para fraudar a SRTE/SE. 
Diante disso, conclui-se que deveriam responder solidariamente pelo débito os técnicos do Núcleo Gerais da Unidade da SRTE/SE e as Sras. Rejane Pinheiro Tarquínio e Mércia Gardênia Costa Moura, sócias-administradoras da empresa Ajax Empreendimentos & Serviços Terceirizáveis Ltda.
Por meio de edital, foi então realizada a citação da Sra. Rejane Pinheiro Tarquínio e da Sra. Mércia Gardênia Costa Moura.
Ocorre que a proposta de desconsideração da personalidade jurídica da empresa não foi apreciada pelo colegiado competente. Assim, neste caso, para todos os efeitos, as citações das referidas sócias somente podem ser consideradas válidas se os atos forem convalidados por este Tribunal, com fulcro no art. 172 do Regimento Interno do TCU.
Todavia, deixo de propor convalidação dos atos citatórios por entender que as irregularidades que deram origem à presente TCE, por si sós, não caracterizam abuso de  personalidade e mau uso das finalidades da sociedade empresária, pressupostos para desconsideração da personalidade jurídica, nos termos da jurisprudência deste Tribunal (Acórdão 5611/2012-TCU-Segunda Câmara, da relatoria do Ministro Substituto Marcos Bemquerer: Acórdão 1512/2015-TCU-Primeira Câmara, da relatoria do Ministro Bruno Dantas; Acórdão 587/2018-TCU-Plenário, da  relatoria do Ministro Bruno Dantas) . Soma-se a isso o fato de o débito apurado nesta TCE já ter sido quitado pela empresa em questão (peça 74) .
Diante disso, manifesto-me de acordo apenas com a proposta de julgar irregulares as contas de Adailson da Silva Santos e Maria Inez Silva Santos, titulares do Núcleo de Serviços Gerais da SRTE/SE à época dos fatos, com base na análise promovida na instrução precedente.
8.	Ante o exposto, submeto os autos à consideração superior, propondo:
	a) com fundamento nos arts. 1º, inciso I, 16, inciso III, alínea 'b', da Lei 8.443/1992, julgar irregulares as contas de Adailson da Silva Santos (CPF XXX.361.135-XX) e de Maria Inez Silva Santos (CPF XXX.685.885-XX) ;
	c) encaminhar cópia de decisão que vier a ser proferida aos responsáveis e à Superintendência Regional do Trabalho em Sergipe; e
	d) arquivar os presentes autos, com fulcro no art. 169, inciso III, do Regimento Interno do TCU."
3.	Manifestando parcialmente de acordo com a proposta alvitrada pelos dirigentes da unidade técnica, o Ministério Público junto ao TCU emitiu as seguintes considerações no seu parecer à peça 103:
	"Trata-se de tomada de contas especial (TCE) instaurada em face de indícios de irregularidades denunciados à ouvidoria do Tribunal de Contas da União (TCU) no âmbito da execução do Contrato 13/2002, celebrado entre o extinto Ministério do Trabalho e Emprego (MTE) , por intermédio da Delegacia Regional do Trabalho em Sergipe, e a empresa Ajax Empreendimentos e Serviços Ltda. para prestação de serviços gerais de atendimento telefônico, copeiragem, limpeza e conservação nas unidades da Secretaria Regional do Trabalho e Emprego em Sergipe (SRTE/SE) .
2.	Ao examinar os documentos enviados pela CGU e pela SRTE/SE em sede de diligência, a unidade técnica, em instrução à peça 31, concluiu o seguinte em relação às irregularidades apontadas no subitem 2.1.1.1.1 do Relatório de Demandas Especiais da CGU (peça 3, p. 131-133) , conforme consta do parágrafo 16 da instrução à peça 99:
	
o superfaturamento no Contrato referente aos vales-transportes não restou evidenciado nos autos, motivo pelo qual não podem ser cobrados os respectivos débitos apontados pela CGU (peça 31, p. 5, item 4.5) ;
restou caracterizada a apropriação indevida de valores de vales-transportes, totalizando R$ 38.303,00, pela empresa Ajax, haja vista estes valores serem relativos a vales-transportes para empregados lotados em municípios sem serviços de transporte urbano e sem contraprestação do benefício para os trabalhadores (peça 31, p. 5-7, item 4.6) ;
restou caracterizada a apropriação indevida de valores decorrentes do pagamento indevido de vale-alimentação para serviços de telefonista, totalizando R$ 9.663,90, sem contraprestação para os trabalhadores (peça 31, p. 7-8, item 4.7) .
4.	Assim, em face dos supostos débitos citados nas alíneas 'b' e 'c' do parágrafo anterior, foram citados solidariamente no âmbito do Tribunal de Contas da União os seguintes responsáveis: Adailson da Silva Santos e Maria Inez Silva Santos, titulares do Núcleo de Serviços Gerais da SRTE/SE à época dos fatos, e Rejane Pinheiro Tarquínio e Mércia Gardênia Costa Moura, sócias-administradoras da empresa Ajax Empreendimentos & Serviços Terceirizáveis Ltda. à época dos fatos.
5.	Quanto à empresa contratada, a Secex/SE entendeu que a sua responsabilização estava prejudicada, em razão da sua extinção por liquidação voluntária em 2/9/2015. Por outro lado, entendeu-se que deveria ser aplicada ao caso a desconsideração da personalidade jurídica da empresa para que fossem responsabilizados pessoalmente os sócios-administradores, haja vista a constatada apropriação indevida de valores de vale-transporte e vale-alimentação pela contratada, o que caracterizaria o uso abusivo da personalidade jurídica, ante a prática do referido ato intencional de fraudar a SRTE/SE.
6.	Ao analisar as alegações de defesa apresentadas pelos responsáveis, o auditor instrutor, em instrução à peça 99, concluiu por acatá-las parcialmente em razão da quitação do débito pela empresa contratada, conforme informado nos parágrafos 35.2.2 a 35.2.8 da referida instrução. No entanto, o auditor instrutor, ao entender que as alegações de defesa não lograram afastar as condutas irregulares, propôs o julgamento pela irregularidade das contas dos responsáveis, sem a aplicação de multa em face da ocorrência da prescrição da pretensão punitiva.
7.	Em relação aos titulares do Núcleo de Serviços Gerais da SRTE/SE, a unidade instrutiva entendeu que deveriam ser responsabilizados ante a 'ausência de definições de gestores responsáveis pelo acompanhamento e fiscalização do Contrato 13/2002, que era atribuição deles na condição de titulares do Núcleo de Serviços Gerais da SRTE/SE'  (parágrafo 35.2.9 da instrução à peça 99) , o que teria contribuído para a ocorrência do dano.
8.	Em pronunciamento à peça 100, a diretora, por sua vez, informou que a proposta de desconsideração da personalidade jurídica da empresa não foi apreciada pelo colegiado competente. Todavia, deixou de propor convalidação dos atos citatórios, por entender, fundamentada em jurisprudência desta Corte de Contas, que as irregularidades que deram origem à presente TCE, por si sós, não caracterizariam abuso de personalidade jurídica e mau uso das finalidades da sociedade empresária.
9.	Diante disso, a diretora, com a qual se posicionou de acordo o dirigente máximo da unidade instrutiva (peça 101) , manifestou-se em consonância com o encaminhamento oferecido pelo auditor instrutor apenas no que diz respeito ao julgamento pela irregularidade das contas dos titulares do Núcleo de Serviços Gerais da SRTE/SE.
10.	Este representante do Ministério Público de Contas da União manifesta-se parcialmente de acordo com a proposta dos titulares da Secex/SE (peças 100-101) , pois entende que os gestores da SRTE/SE devem ter suas contas julgadas regulares com ressalva, pelas razões que se seguem.
11.	Em que pese o relatório de demandas especiais da CGU (peça 3, p. 128-143) noticiar que não houve a contraprestação do benefício de vale-transporte aos trabalhadores (peça 3, p. 132) , ao descrever a irregularidade, a CGU não mencionou essa ausência de contraprestação do benefício aos empregados. O órgão de controle interno apontou apenas a constatação de 'pagamento à empresa AJAX Empreendimentos e Serviços Ltda., mediante o Contrato Administrativo nº 13/2002, de valores relativos ao fornecimento de vale-transporte a empregados lotados em cinco unidades da SRTE/SE localizadas em municípios que não contavam com serviços de transporte urbano de passageiros - Lagarto, Estância, Itabaiana, Propriá e Maruim'  (peça 3, p. 80) .
12.	Na nota técnica à peça 3, p. 78/86, da CGU, em que se apresentou o resultado da auditoria realizada na SRTE/SE, também não se falou em ausência de contraprestação do benefícios aos empregados. Foi relatada apenas a constatação descrita no parágrafo anterior (peça 3, p. 80) .
13.	Na verdade, a CGU pode ter concluído de forma equivocada que, como não havia o serviço de transporte de passageiros em cinco municípios em que o contrato foi executado, não houve a contraprestação do benefício aos empregados residentes nesses municípios. No entanto, o órgão de controle interno não aventou a possibilidade de a empresa contratada pagar em pecúnia os valores relativos aos vales-transportes a esses empregados, ainda que não seja obrigatório ao empregador conceder o mencionado benefício quando o deslocamento ao trabalho não for realizado por meio de transporte público, conforme já decidiu o TST nos Recursos de Revista 76000-43.2009.5.02.0261 e 161-37.2011.5.06.0000. Se ocorrida essa hipótese, entende-se que não haveria a configuração de dano ao erário.
14.	Assim, diante da dúvida de que, de fato, não houve a contraprestação do benefício de vale-transporte aos trabalhadores residentes em municípios que não dispunham de serviço de transporte urbano, entende-se desarrazoada a cobrança do débito em questão.
15.	Além disso, ainda que se conclua que a irregularidade em comento de fato ocorreu, entende-se que a designação de servidor responsável pela fiscalização do contrato não garantiria a inocorrência do dano, visto que a irregularidade seria de difícil detecção até mesmo para o fiscal do contrato, que teria que ter a ciência de que alguns municípios do Estado de Sergipe não contavam com serviço de transporte urbano de passageiros e de que não havia a contraprestação do benefício, ainda que em pecúnia, aos empregados da empresa contratada.
16.	Em face disso e tendo em vista que não se vislumbra nos autos a má-fé na conduta dos gestores da SRTE/SE, entende-se que essa questão, juntamente com a irregularidade atinente à apropriação indevida de valores decorrentes do pagamento indevido de vale-alimentação para serviços de telefonista, débito este de pequena monta, poderiam ser tratadas como meras falhas formais, não sendo capazes, portanto, de macular as contas desses responsáveis.
17.	Ademais, vale ressaltar que são nulos os ofícios de citação enviados aos titulares de Serviços Gerais da SRTE/SE (peças 72 e 73) , uma vez que não foi mencionada a conduta irregular atribuída aos responsáveis, mencionada no parágrafo 7º deste parecer. Tal fato prejudicou sobremaneira a defesa dos responsáveis, que sequer fizeram menção, em suas alegações de defesa acostadas às peças 75 e 77, à irregularidade que está fundamentando a proposta de julgamento de suas contas da unidade instrutiva.
18.	Em razão, portanto, da nulidade dos ofícios citatórios, os gestores deveriam ser ouvidos novamente nos autos para apresentarem defesa em face da irregularidade que a unidade técnica lhes atribui. Todavia, deve-se ressaltar que já se passaram mais de dez anos da execução do contrato, que se deu entre os anos de 2002 a 2007, fato este que pode vir a prejudicar a defesa dos responsáveis.
19.	À vista dessas considerações, este representante do Ministério Público manifesta-se no sentido de julgar regulares com ressalva as contas de Adailson da Silva Santos e Maria Inez Silva Santos, dando-lhes quitação, com fulcro nos artigos 16, inciso II, e 18 da Lei 8.443/1992. Quanto às sócias-administradoras da empresa Ajax Empreendimentos & Serviços Terceirizáveis Ltda., o Ministério Público anui ao entendimento dos titulares da Secex/SE de que esses responsáveis não devem ser responsabilizados pelos débitos, e propõe, em acréscimo ao encaminhamento por eles oferecidos, que Rejane Pinheiro Tarquínio e Mércia Gardênia Costa Moura sejam excluídas da relação processual."
É o relatório.

8.1. Augusto Sávio Leó do Prado (2365/OAB-SE) e outros, representando Rejane Pinheiro Tarquínio.  
8.2. Lucas Mendonça Rios (3938/OAB-SE), representando Adailson da Silva Santos e Maria Inez Silva Santos;  
8.3. Amanda Correia Silva (6234/OAB-SE), representando Lourdes Correia de Almeida Neves (128.682.054/53).

Procurador Rodrigo Medeiros de Lima.

TOMADA DE CONTAS ESPECIAL. IRREGULARIDADES DENUNCIADAS À OUVIDORIA DO TRIBUNAL DE CONTAS DA UNIÃO (TCU) POSSIVELMENTE OCORRIDAS NA EXECUÇÃO DE CONTRATOS DE PRESTAÇÃO DE SERVIÇOS FIRMADOS PELA SUPERINTENDÊNCIA REGIONAL DO TRABALHO E EMPREGO NO ESTADO DE SERGIPE (SRTE/SE). CITAÇÃO SOLIDÁRIA. ACATAR PARCIALMENTE AS ALEGAÇÕES DE DEFESA. CONTAS REGULARES COM RESSALVA. QUITAÇÃO. EXCLUSÃO DA RELAÇÃO PROCESSUAL DE DOIS RESPONSÁVEIS.

TOMADA DE CONTAS ESPECIAL (TCE)

Secretaria de Controle Externo de Tomada de Contas Especial (SecexTCE).

Cuidam os autos de Tomada de Contas Especial instaurada em face de indícios de irregularidades denunciados à ouvidoria do Tribunal de Contas da União  no âmbito da execução do Contrato 13/2002, celebrado entre o extinto Ministério do Trabalho e Emprego (MTE) , por intermédio da Delegacia Regional do Trabalho em Sergipe, e a empresa Ajax Empreendimentos e Serviços Ltda. para prestação de serviços gerais de atendimento telefônico, copeiragem, limpeza e conservação nas unidades da Secretaria Regional do Trabalho e Emprego em Sergipe (SRTE/SE) .
Ao examinar os documentos enviados pela CGU e pela SRTE/SE em sede de diligência, a unidade técnica, em instrução à peça 31, concluiu o seguinte em relação às irregularidades apontadas no subitem 2.1.1.1.1 do Relatório de Demandas Especiais da CGU (peça 3, p. 131-133) , conforme consta do parágrafo 16 da instrução à peça 99:
"a) o superfaturamento no Contrato referente aos vales-transportes não restou evidenciado nos autos, motivo pelo qual não podem ser cobrados os respectivos débitos apontados pela CGU (peça 31, p. 5, item 4.5) ;
b) restou caracterizada a apropriação indevida de valores de vales-transportes, totalizando R$ 38.303,00, pela empresa Ajax, haja vista estes valores serem relativos a vales-transportes para empregados lotados em municípios sem serviços de transporte urbano e sem contraprestação do benefício para os trabalhadores (peça 31, p. 5-7, item 4.6) ;
c) restou caracterizada a apropriação indevida de valores decorrentes do pagamento indevido de vale-alimentação para serviços de telefonista, totalizando R$ 9.663,90, sem contraprestação para os trabalhadores" (peça 31, p. 7-8, item 4.7) .
Assim, em face dos supostos débitos citados nas alíneas "b" e "c" do parágrafo anterior, foram citados solidariamente no âmbito do Tribunal de Contas da União os seguintes responsáveis: Adailson da Silva Santos e Maria Inez Silva Santos, então titulares do Núcleo de Serviços Gerais da SRTE/SE, e Rejane Pinheiro Tarquínio e Mércia Gardênia Costa Moura, sócias-administradoras da empresa Ajax Empreendimentos & Serviços Terceirizáveis Ltda., à época dos fatos.
Quanto à empresa contratada, a Secex/SE entendeu que a sua responsabilização estava prejudicada, em razão da sua extinção por liquidação voluntária em 2/9/2015. Por outro lado, entendeu-se que deveria ser aplicada ao caso a desconsideração da personalidade jurídica da empresa para que fossem responsabilizados pessoalmente os sócios-administradores, haja vista a constatada apropriação indevida de valores de vale-transporte e vale-alimentação pela contratada, o que caracterizaria o uso abusivo da personalidade jurídica, ante a prática do referido ato intencional de fraudar a SRTE/SE.
Ao analisar as alegações de defesa apresentadas pelos responsáveis, o auditor em instrução à peça 99, concluiu por acatá-las parcialmente em razão da quitação do débito pela empresa contratada, conforme informado nos parágrafos 35.2.2 a 35.2.8 da referida peça. No entanto, o auditor instrutor, ao entender que as alegações de defesa não lograram afastar as condutas irregulares, propôs o julgamento pela irregularidade das contas dos responsáveis, sem a aplicação de multa em face da ocorrência da prescrição da pretensão punitiva.
Em relação aos titulares do Núcleo de Serviços Gerais da SRTE/SE, a unidade técnica entendeu que deveriam ser responsabilizados ante a "ausência de definições de gestores responsáveis pelo acompanhamento e fiscalização do Contrato 13/2002, que era atribuição deles na condição de titulares do Núcleo de Serviços Gerais da SRTE/SE"  (parágrafo 35.2.9 da instrução à peça 99) , o que teria contribuído para a ocorrência do dano.
Por sua vez, a diretora da Secex/SE, em pronunciamento parcialmente divergente à peça 100, informou que a proposta de desconsideração da personalidade jurídica da empresa não foi apreciada pelo colegiado competente. Todavia, deixou de propor convalidação dos atos citatórios, por entender, fundamentada em jurisprudência desta Corte de Contas, que as irregularidades que deram origem à presente TCE, por si sós, não caracterizariam abuso de personalidade jurídica e mau uso das finalidades da sociedade empresária.
Diante disso, a diretora manifestou-se em consonância com o encaminhamento oferecido pelo auditor instrutor apenas no que diz respeito ao julgamento pela irregularidade das contas dos titulares do Núcleo de Serviços Gerais da SRTE/SE. Nesse sentido também  posicionou-se de acordo com a diretora o dirigente máximo da unidade instrutiva (peça 101) .
O Ministério Público junto ao TCU, em seu parecer à peça 103, aludiu que haveria dúvidas acerca da ausência de contraprestação dos benefícios aos empregados em relação ao fornecimento de vale-transporte. Além disso, o MP/TCU aduz que essas supostas irregularidades, juntamente com a irregularidade atinente à apropriação indevida de valores decorrentes do pagamento indevido de vale-alimentação para serviços de telefonista poderiam ser tratadas como meras falhas formais, não sendo capazes, portanto, de macular as contas dos titulares do Núcleo de Serviços Gerais da SRTE/SE.
O Parquet especial também observou que os ofícios citatórios seriam nulos, uma vez que não foi mencionada a conduta irregular atribuída aos responsáveis em relação à "ausência de definições de gestores responsáveis pelo acompanhamento e fiscalização do Contrato 13/2002, que era atribuição deles na condição de titulares do Núcleo de Serviços Gerais da SRTE/SE".
Dessa forma, o MP/TCU se manifestou no sentido de julgar regulares com ressalva as contas dos gestores da SRTE/SE, dando-lhes quitação. Quanto às sócias-administradoras da empresa Ajax Empreendimentos & Serviços Terceirizáveis Ltda., anuiu ao posicionamento dos titulares da Secex/SE de que esses responsáveis não devem ser responsabilizados pelos débitos, e propõe, em acréscimo ao encaminhamento por eles oferecidos, que sejam excluídas da relação processual.
Endosso o encaminhamento alvitrado pelo Parquet especial, incorporando a respectiva análise às minhas razões de decidir.
Observo que, apesar de o relatório de demandas especiais da CGU (peça 3, p. 128-143) noticiar que não houve a contraprestação do benefício de vale-transporte aos trabalhadores (peça 3, p. 132) , ao descrever a irregularidade, a CGU não mencionou essa ausência de contraprestação do benefício aos empregados. O órgão de controle interno apontou apenas a constatação de "pagamento à empresa AJAX Empreendimentos e Serviços Ltda., mediante o Contrato Administrativo nº 13/2002, de valores relativos ao fornecimento de vale-transporte a empregados lotados em cinco unidades da SRTE/SE localizadas em municípios que não contavam com serviços de transporte urbano de passageiros - Lagarto, Estância, Itabaiana, Propriá e Maruim"  (peça 3, p. 80) .
Conforme bem observou o representante do Ministério Público junto ao TCU em seu parecer (peça 103, p.2) :
"Na nota técnica à peça 3, p. 78/86, da CGU, em que se apresentou o resultado da auditoria realizada na SRTE/SE, também não se falou em ausência de contraprestação dos benefícios aos empregados. Foi relatada apenas a constatação descrita no parágrafo anterior (peça 3, p. 80) .
Na verdade, a CGU pode ter concluído de forma equivocada que, como não havia o serviço de transporte de passageiros em cinco municípios em que o contrato foi executado, não houve a contraprestação do benefício aos empregados residentes nesses municípios. No entanto, o órgão de controle interno não aventou a possibilidade de a empresa contratada pagar em pecúnia os valores relativos aos vales-transportes a esses empregados, ainda que não seja obrigatório ao empregador conceder o mencionado benefício quando o deslocamento ao trabalho não for realizado por meio de transporte público, conforme já decidiu o TST nos Recursos de Revista 76000-43.2009.5.02.0261 e 161-37.2011.5.06.0000. Se ocorrida essa hipótese, entende-se que não haveria a configuração de dano ao erário". (Grifei) .
Desse modo, não se pode afirmar que, de fato, não houve a contraprestação do benefício de vale-transporte aos trabalhadores residentes em municípios que não dispunham de serviço de transporte urbano.
Além disso, conforme destacado pelo Parquet, ainda que se conclua que a irregularidade em comento de fato ocorreu, entende-se que a designação de servidor responsável pela fiscalização do contrato não garantiria a inocorrência do dano, visto que a irregularidade seria de difícil detecção até mesmo para o fiscal do contrato, que teria que ter a ciência de que alguns municípios do Estado de Sergipe não contavam com serviço de transporte urbano de passageiros e de que não havia a contraprestação do benefício, ainda que em pecúnia, aos empregados da empresa contratada.
Dessa maneira, entendo que essa questão, juntamente com a irregularidade atinente à apropriação indevida de valores decorrentes do pagamento indevido de vale-alimentação para serviços de telefonista, débito este de pequena monta, poderiam ser tratadas como meras falhas formais, não sendo capazes, portanto, de macular as contas dos gestores da SRTE/SE.
Ademais, a defesa dos responsáveis restou prejudicada, uma vez que nos ofícios de citação enviados aos titulares de Serviços Gerais da SRTE/SE não foi mencionada a conduta irregular atribuída aos responsáveis no tocante à "ausência de definições de gestores responsáveis pelo acompanhamento e fiscalização do Contrato 13/2002, que era atribuição deles na condição de titulares do Núcleo de Serviços Gerais da SRTE/SE". Vale ressaltar que os responsáveis sequer fizeram menção, em suas alegações de defesa acostadas às peças 75 e 77, à irregularidade que está fundamentando a proposta de julgamento de suas contas da unidade instrutiva.
Por esse motivo, ante à nulidade dos ofícios citatórios, os gestores deveriam ser ouvidos novamente nos autos para apresentarem defesa em face da irregularidade que a unidade técnica lhes atribui. Todavia, deve-se ressaltar que já se passaram mais de dez anos da execução do contrato, que se deu entre os anos de 2002 a 2007, fato este que pode vir a prejudicar a defesa dos responsáveis.
Assim, manifesto no sentido de julgar regulares com ressalva as contas de Adailson da Silva Santos e Maria Inez Silva Santos, dando-lhes quitação, com fulcro nos artigos 16, inciso II, e 18 da Lei 8.443/1992.
Em relação a responsabilização das sócias-administradoras da empresa Ajax Empreendimentos & Serviços Terceirizáveis Ltda, conforme destacado pelos titulares da Secex/SE, as citações das referidas sócias somente podem ser consideradas válidas se os atos forem convalidados por este Tribunal, com fulcro no art. 172 do Regimento Interno do TCU.
Todavia, deixo de propor convalidação dos atos citatórios por entender que as irregularidades que deram origem à presente TCE, por si sós, não caracterizam abuso de  personalidade e mau uso das finalidades da sociedade empresária, pressupostos para desconsideração da personalidade jurídica, nos termos da jurisprudência deste Tribunal (Acórdão 5611/2012-TCU-Segunda Câmara, da relatoria do Ministro-Substituto Marcos Bemquerer; Acórdão 1512/2015-TCU-Primeira Câmara e 587/2018-Plenário, ambos da  relatoria do Ministro Bruno Dantas) . Soma-se a isso o fato de o débito apurado nesta TCE já ter sido quitado pela empresa em questão (peça 74) .
Em vista disso, acolho a proposta encaminhada pelo MP/TCU de que não devem ser responsabilizadas pelos débitos as responsáveis Sras. Rejane Pinheiro Tarquínio e Mércia Gardênia Costa Moura, sendo, consequentemente, excluídas da relação processual. 
Ante o exposto, manifesto-me por que o Tribunal aprove o acórdão que ora submeto à deliberação deste Colegiado.   
TCU, Sala das Sessões Ministro Luciano Brandão Alves de Souza, em 9 de fevereiro de 2021.
AUGUSTO SHERMAN CAVALCANTI 
Relator